臺灣桃園地方法院刑事判決　　　　　　　96年度訴字第1516號
公　訴　人　臺灣桃園地方法院檢察署檢察官
被　　　告　乙○○
　　　　　　　　　　（現羈押在臺灣桃園看守所）
指定辯護人　本院公設辯護人林銘宏
上列被告因強盜等案件，經檢察官提起公訴（96年度偵字第1808
5 號），本院判決如下︰
    主  文
乙○○踰越安全設備，於夜間侵入住宅竊盜，累犯，處有期徒刑
捌月。
   事  實
一、乙○○前於民國93年間因竊盜等案件，經本院以93年度易字
    第201 號判決判處有期徒刑1 年2 月確定，嗣經入監執行，
    於94年5 月17日縮刑期滿執行完畢，於翌日釋放。詎仍不知
    悛悔，意圖為自己不法之所有，於96年7 月30日凌晨4 時許
    ，駕駛車號EX-7180 號自小客車至桃園縣觀音鄉○○村○○
    路105 巷附近，下車徒步至桃園縣觀音鄉○○村○○路105
    巷9 號甲○○住宅後方，攀爬踰越窗戶侵入該址甲○○住宅
    內，在上址1 樓徒手竊取甲○○所有之茶葉2 罐、汽水1 瓶
    、購物袋1 只得手。其後欲接續至2 樓行竊時，為甲○○撞
    見而抓住乙○○雙手並大聲呼喊其子下樓幫忙抓人，乙○○
    見狀乃掙脫被抓住之雙手後，復為甲○○自背後抱住身體，
    其間乙○○為逃離現場乃奮力掙扎致其手肘不慎撞擊甲○○
    之胸部（傷害部分未據告訴），甲○○亦未因此達於不能抗
    拒或難以抗拒之程度，乙○○在掙脫後，旋即由甲○○住處
    1 樓後方窗戶逃跑。嗣於同日上午8 時許，為警據報前往桃
    園縣觀音鄉○○村○○路105 巷乙○○所駕駛之EX-7180 號
    自小客車停放處查獲。
二、案經桃園縣警察局大園分局報請臺灣桃園地方法檢察署檢察
    官偵查起訴。
    理  由
一、上揭犯罪事實，業據被告乙○○於本院審理中供承不諱，核
    與證人甲○○於本院審理中所證述之情節大致相符，復有被
    告及檢辯雙方所不爭執其證據能力之贓物認領保管單1 紙、
    查獲照片附卷可稽（參見偵查卷第23頁至第28頁）。綜上所
    述，足認被告之自白核與事實相符，應可採為論罪科刑之依
    據。從而，本件事證已臻明確，被告犯行洵堪認定，應予依
    法論科。
二、論罪科刑部分：
  (一)按刑法第321 第1 項第2 款之「門扇」專指門戶而言，而所
    謂「其他安全設備」，指門扇牆垣以外，依通常觀念足認防
    盜之一切設備而言，如門鎖、窗戶等，最高法院著有45年台
    上字第1443號、55年台上字第547 號判例意旨可資參照。準
    此，為防盜另外裝設之鐵窗、窗戶、公寓式房屋分隔客廳與
    陽台間之落地鋁玻璃門，自屬「其他安全設備」。查甲○○
    上址住宅1 樓窗戶分隔內外，自具防盜作用，而屬安全設備
    。核被告乙○○所為，係犯刑法第321 條第1 項第1 款、第
    2 款之踰越安全設備、於夜間侵入住宅竊盜罪。又被告踰越
    安全設備竊盜，其侵入住宅，已結合於所犯加重竊盜之罪質
    中，本即無更行構成侵入住宅罪之理（最高法院27年上字第
    1887號判例意旨參照）。
  (二)被告另以係自己向警員坦承竊盜犯行，應有自首之適用云云
    。按對於未發覺之罪自首而受裁判者，得減輕其刑，但有特
    別規定者，依其規定，為刑法第62條所明定，惟按所謂自首
    ，須以犯人在犯罪未發覺之前，向該管公務員告知其犯罪，
    而不逃避接受裁判為要件（最高法院24年上字第1162號判例
    意旨、63年臺上字第1101號判例意旨參照），其立法意旨乃
    在獎勵行為人悔改認過，且使國家之刑事追訴節省人力與物
    力，易於偵明犯罪之事實真相，而查關於本案查獲之經過，
    證人即桃園縣政府警察局大園分局新坡派出所員警陳瑞如於
    本院審理中結證稱：我到現場時，被害人甲○○已經在車子
    附近，甲○○跟我說，可能是那部車，而且車上的那個人很
    像竊嫌，我就去盤查，我印象很深，那部車是手搖窗，他的
    窗戶是開3 分之2 ，我看到乙○○滿頭大汗在講電話，我問
    他為何在此，他說他在等人，我在問他，你車子為何不發動
    開冷氣，他回答他鑰匙掉了，因為我當天早上4 點多有聽同
    事說，被害人遭竊情形及逃逸的路線，我就看到被告滿腳都
    是泥巴，且看到他車子副駕駛座有1 個黑色的背包，我問他
    可否看，他說同意我查看，我說同意搜索，他說對，可以看
    ，然後打開就發現有安非他命吸食器，我就先逮捕他，我再
    詢問他是否有侵入被害人住處偷東西，他說他沒有，他就否
    認，安非他命他有承認，他否認有偷東西，於是我就帶被告
    回派出所，我提出我同事去被害人處所帶回來的東西，有帽
    子、手錶、眼鏡，被告才承認他有侵入甲○○的住宅等語（
    見本院卷第59頁），並有卷附被告警詢筆錄（見偵查卷第8
    頁），依上開證人之證述，本件被告並未向該管公務員申告
    犯罪，甚且不欲員警發現犯罪證據，難認被告有不逃避接受
    裁判之意。綜上，本件被告所為不符合「自首」要件，無自
    首減輕或免除其刑規定之適用。
  (三)公訴意旨雖認：被告為竊盜犯行後，為脫免逮捕，以手肘猛
    擊被害人甲○○胸部，而以此方式當場施以強暴行為，而認
    被告涉犯刑法第329 條之準強盜行為，而有刑法第321 條第
    1 項之加重情形，應依刑法第330 條第1 項之加重強盜罪論
    處云云。然按刑法第329 條之規定旨在以刑罰之手段，保障
    人民之身體自由、人身安全及財產權，免受他人非法之侵害
    ，以實現憲法第8 條、第22條及第15條規定之意旨。立法者
    就竊盜或搶奪而當場施以強暴、脅迫者，僅列舉防護贓物、
    脫免逮捕或湮滅罪證3 種經常導致強暴、脅迫行為之具體事
    由，係選擇對身體自由與人身安全較為危險之情形，視為與
    強盜行為相同，而予以重罰。至於僅將上開情形之竊盜罪與
    搶奪罪擬制為強盜罪，乃因其他財產犯罪，其取財行為與強
    暴、脅迫行為間鮮有時空之緊密連接關係，故上開規定尚未
    逾越立法者合理之自由形成範圍，難謂係就相同事物為不合
    理之差別對待。經該規定擬制為強盜罪之強暴、脅迫構成要
    件行為，乃指達於使人難以抗拒之程度者而言，是與強盜罪
    同其法定刑，尚未違背罪刑相當原則，與憲法第23條比例原
    則之意旨並無不符，已於96年7 月13日經司法院大法官會議
    議決以釋字第630 號解釋公布施行在案。揆諸上開解釋意旨
    可悉，刑法第329 條準強盜罪之構成要件要素中之「強暴脅
    迫行為」，需達於使人難以抗拒之程度始足當之。於本件中
    ，據證人甲○○於本院審理中結證稱：我在住處2 樓房間矮
    櫃旁發現被告時，有輕輕踢他一腳問他是誰，後來我抓被告
    ，被告一直掙扎，我才會抱住他的身體，但是他一直掙扎，
    ，我後來因為感到胸部會痛才放手，被告逃跑後，我就跟我
    兒子一起去追被告等語以觀（見本院卷第53頁至第58頁），
    被告為本件踰越安全設備，於夜間侵入住宅竊盜犯行既遂後
    ，其後雖因掙扎致其手肘撞擊證人甲○○之胸部1 下，惟證
    人甲○○並未因被告有為前述舉止，而達於使渠不能抗拒或
    難以抗拒之程度，渠與其子仍奮勇上前追捕被告，是被告此
    部分所辯：係因遭證人甲○○自背後抱住，掙扎而不小心撞
    到甲○○一情，應可採信。綜上所述，顯難認被告該等行為
    該當於刑法第329 條準強盜罪之構成要件要素中之「強暴脅
    迫行為」，而有何公訴意旨所指涉犯刑法第329 條之準強盜
    行為，而有刑法第321 條第1 項之加重情形，應依刑法第33
    0 條第1 項之加重強盜罪論處之情事，是以起訴法條容有未
    洽，惟本件基本社會事實相同，爰依法變更起訴法條，併予
    敘明。
  (四)被告前於93年間因竊盜等案件，經本院以93年度易字第201
    號判決判處有期徒刑1 年2 月確定，嗣經入監執行，於94年
    5 月17日縮刑期滿執行完畢，於翌日釋放等情，有臺灣高等
    法院被告前案紀錄表、臺灣桃園地方法院檢察署刑案資料查
    註紀錄表各1 份附卷可參，其前受有期徒刑之執行完畢，於
    5 年以內再犯本件有期徒刑以上之罪，為累犯，應依刑法第
    47條第1 項規定，加重其刑。爰審酌被告法治觀念淡薄，貪
    圖小利而罹刑章，惟念其犯後尚能坦認犯行，態度尚稱良好
    ，所竊得之財物已為被害人領回，所生危害非重及公訴人求
    處有期徒刑7 年6 月尚嫌過重等一切情狀，量處如主文所示
    之刑。另扣案之手錶1 支、眼鏡1 副、鴨舌帽1 頂，雖係被
    告所有，然非供本件竊盜所用之物，爰不另為沒收之諭知，
    附此敘明。
  (五)至公訴意旨雖以：末請依刑法第90條第1 項規定，諭知強制
    工作等語。惟查，被告於本件所犯踰越安全設備，於夜間侵
    入住宅竊盜犯行中，其所竊之財物非鉅，與一般竊盜慣犯常
    以竊取價值達數萬或數十萬元之財物亦有所迥異，因認被告
    之上開行為與實際已染有竊盜習慣之慣犯，尚有不同，經以
    比例原則中之必要性原則及狹義比例原則加以檢視後，本院
    認前開宣告之刑，以足收懲戒警惕之效，而無交付強制工作
    處分之必要，是公訴意旨請求交付強制工作處分1 節，尚嫌
    未洽，附予敘明。
據上論斷，應依刑事訴訟法第299 條第1 項前段、第300 條，刑
法第321 條第1 項第1 款、第2 款、第47條第1 項，判決如主文
。
本案經檢察官林安紜到庭執行職務。
中　　華　　民　　國　　96　　年　　10　　月　　23　　日
                  刑事第一庭　審判長法  官  曾淑華
                                    法  官  鄭吉雄
                                    法  官  朱美璘
以上正本證明與原本無異
如不服本判決，應於判決送達後10日內向本院提出上訴狀（應附
繕本），上訴於臺灣高等法院。
                                    書記官　谷貞豫
中　　華　　民　　國　　96　　年　　10　　月　　25　　日
附錄本案論罪科刑法條：
刑法第321條：
犯竊盜罪而有左列情形之一者，處六月以上、五年以下有期徒刑
：
一  於夜間侵入住宅或有人居住之建築物、船艦或隱匿其內而犯
    之者。
二  毀越門扇、牆垣或其他安全設備而犯之者。
三  攜帶兇器而犯之者。
四  結夥三人以上而犯之者。
五  乘火災、水災或其他災害之際而犯之者。
六  在車站或埠頭而犯之者。
前項之未遂犯罰之。
